【裁判字號】    90,交抗,489
【裁判日期】    901121
【裁判案由】    違反道路交通管理處罰條例
【裁判全文】
台灣高等法院交通事件裁定                          九十年度交抗字第四八九號
    抗  告  人
    即受處分人  捷運交通有限公司
    代  表  人  甲○○
右抗告人因違反道路交通管理處罰條例案件，不服台灣板橋地方法院中華民國九十年
十月十五日裁定（九十年度交聲字第八九七號），提起抗告，本院裁定如左：
    主  文
抗告駁回。
    理  由
一、按汽車駕駛人停車時，在道路收費停車處所停車，不依規定繳費者，處新臺幣六
    百元以上一千二百元以下罰鍰；本條例關於車輛駕駛人之處罰，如應歸責於車輛
    所有人者，處罰車輛所有人；又本條例所定罰鍰之處罰，行為人接獲違反道路交
    通管理事件通知單後，應於十五日內，到達指定處所聽候裁決，但行為人認為舉
    發之事實與違規情形相符者，得不經裁決，逕依各該條款罰鍰最低額，自動向指
    定之處所繳納結案，道路交通管理處罰條例第五十六條第一項第十一款、第八十
    五條第三項、第九條第一項分別定有明文。
二、原處分意旨略以：異議人即受處分人捷運交通有限公司所有之車牌號碼Ｃ二─四
    八○號營業小客車於民國（下同）八十七年九月二十九日十三時四十分許，在臺
    北縣板橋市○○路上設有計費器之停車位停車，不依規定繳費違規，經警逕行掣
    單舉發，爰依道路交通管理處罰條例第五十六條第一項第十款（九十年一月十七
    日修正後移列同條項第十一款），裁處異議人罰鍰新臺幣一千二百元；異議人對
    於違規事實並未爭執，亦未告知違規駕駛人姓名、身分證統一編號及住址，然以
    伊並未接獲舉發違反道路交通管理事件通知單，而前開車輛業已於八十七年十月
    六日繳銷，且違規事實發生於八十七年九月二十九日，本件應已逾租賃契約之二
    年時效，竟仍於九十年二月二十日遭原處分機關裁罰，殊難甘服云云置辯。
三、原裁定略以：
    （一）查違反道路交通管理處罰條例行為之舉發期限為三個月，自行為成立之日
          起計算；行為有連續或繼續之狀態者，自行為終了之日起計算，此觀道路
          交通管理處罰條例第九十條即明，本件違反道路交通管理處罰條例行為之
          停車時間係於八十七年九月十四日十三時四十分許，應繳納停車費之期限
          止於八十七年九月二十九日，臺北縣警察局掣單舉發時間為八十七年十月
          十五日，有臺北縣警察局八十七年十月十五日北縣警交停（板）字第三○
          ○○○八九六四號舉發違反道路交通管理事件通知單移送聯在卷可憑，其
          舉發時間距本件違規行為成立之日，未逾三個月甚明，顯無舉發逾期情事
          ；又異議人在道路收費停車處所停車，不依規定繳費，經警掣單舉發，原
          處分機關據此裁處罰鍰，性質上為行政機關因行為人違反行政義務所科之
          行政罰，與民法上租賃契約無涉，異議人竟依民法第四百五十六條租賃契
          約短期消滅時效之規定，指摘裁罰逾期，容有誤會，合先陳明。
    （二）前開營業小客車於右揭時間在設有計費器停車位停車，不依規定繳費，經
          警逕行掣單舉發，有臺北縣警察局八十七年十月十五日北縣警交停（板）
          字第三○○○○八九六四號舉發違反道路交通管理事件通知單移送聯、臺
          北縣路邊停車場八十七年九月份逾期未繳單登記表、汽車車籍查詢紀錄、
          違規查詢報表、一次裁決查詢報表存卷可稽，異議人在設有計費器停車位
          停車，未依規定繳費違規之事實，甚為顯然，前開車輛雖已於八十七年十
          月六日繳銷，然異議人違規事實發生於八十七年九月二十九日，其所負繳
          納罰鍰之義務，自不因嗣後繳銷車輛而免除。
    （三）惟關於舉發違反道路交通管理事件通知單，因已逾一年以上，郵局相關送
          達資料業已銷毀，無法查詢，有臺北縣警察局板橋分局九十年七月二十三
          日板警行裁字第一九六五七號函附卷可稽，此外又無其他積極事證足證舉
          發違反道路交通管理事件通知單已合法送達於異議人，異議人辯稱未收受
          舉發違反道路交通管理事件通知單之送達，即非無可採。
    （四）綜上，原處分機關之裁罰雖非無據，然其舉發違規過程既有可議，並致異
          議人喪失於收受上開通知單後十五日內自動依最低額繳納罰鍰之利益，應
          認本件異議為有理由，爰撤銷原處分，合依首開法條規定及違反道路交通
          管理事件統一裁罰標準及處理細則第二十四條，裁罰新臺幣陸佰元，用期
          適法。
四、經核原裁定認事用法，洵無違誤。抗告意旨以公司法人不會違規，應處罰行為人
    （駕駛人）方是；又因裁決所未於法定時間內通知抗告人，致抗告人未能將該罰
    單及時移轉給駕駛人云云。但查，依道路交通管理處罰條例之規定，關於車輛駕
    駛人之處罰，如應歸責於車輛所有人者，應處罰車輛所有人，已如前述，且抗告
    人對於違規事實並未爭執，亦未告知違規駕駛人之姓名、身分證統一編號及住址
    ，是原處分機關依法處罰抗告人，自屬有據。至於抗告人有無將該罰單移轉給駕
    駛人，乃係其間內部之問題，與本案尚屬無涉，是其上開陳述，顯為卸責之詞，
    委無可採，抗告為無理由，應予駁回。
據上論斷，應依道路交通案件處理辦法第二十六條，刑事訴訟法第四百十二條，裁定
如主文。
中      華      民      國    九十      年     十一     月    二十一    日
                              台灣高等法院交通法庭
                                    審判長法  官  劉  景  星
                                          法  官  陳  博  志
                                          法  官  陳  志  洋
右正本證明與原本無異。
不得再抗告。
                                          書記官  蔡  佩  珊
中      華      民      國    九十      年     十一     月     二十二   日


司法院資訊處製作；財團法人民間司法改革基金會備份。
